【裁判字號】    94,訴,2343
【裁判日期】    951011
【裁判案由】    違反槍砲彈藥刀械管制條例等
【裁判全文】
臺灣桃園地方法院刑事判決              94年度訴字第2343號
公  訴  人  臺灣桃園地方法院檢察署檢察官
被      告  丙○○
                      號4樓
            丁  ○
            庚○○
共      同
選任辯護人  陳俊隆律師
上列被告因違反槍砲彈藥刀械管制條例等案件，經檢察官提起公
訴（94年度偵字第17302 號），本院判決如下：
    主  文
丙○○連續共同以加害生命、身體之事，恐嚇他人致生危害於安
全，累犯，處有期徒刑伍月；又成年人與未滿十八歲之人共同以
非法方法，剝奪人之行動自由，累犯，處有期徒刑壹年貳月。應
執行有期徒刑壹年伍月。
丁○未經許可持有刀械，處有期徒刑月，扣案武士刀壹把沒收
；又成年人與未滿十八歲之人共同以非法方法，剝奪人之行動自
由，處有期徒刑壹年。應執行有期徒刑壹年貳月，扣案武士刀壹
把沒收。
庚○○成年人與未滿十八歲之人共同以非法方法，剝奪人之行動
自由，處有期徒刑壹年。
    事  實
一、丙○○前曾於民國92年間因重利罪案件，經本院於92年12月
    8 日以92年簡字第111 號判決判處有期徒刑3 月確定，並於
    93年4 月12日易科罰金執行完畢。
二、丙○○於93年間結識在桃園縣桃園市○○路227 號「麻吉卡
    拉OK」店上班藝名為「小萍」之女子後，即經常前往該店消
    費，惟因「小萍」之人常藉故避不與丙○○見面，以致丙○○頗為不滿。而於94年2 月16日23時55分許，丙○○再度偕
    同姓名、年籍不詳之成年男子共數人前往上址「麻吉卡拉OK
    」店消費，迨至翌日即94年2 月17日凌晨1 時30分許，丙○○因不滿「小萍」之人遲未能到場陪侍飲酒，竟與其中1 名
    姓名、年籍不詳之人共同基於恐嚇之犯意聯絡，由丙○○先
    自同行友人所攜帶之皮箱內取出疑似槍枝之器具1 支（未扣
    案，並無證據證明該器具屬槍砲彈藥刀械管制條例所列管之
    槍砲，且具殺傷力，詳如後所述）朝該店內木質天花板射擊
    1 發，並致天花板穿孔後，即將該器具交予該姓名、年籍不
    詳之人，由該人繼續朝店內連射擊數發，而共同藉此方式，
    將加害生命、身體之事恐嚇該店內在場員工陳淑鍞、己○○
    、姓名、年籍不詳綽號「小玉」之人，致使其等人心生畏懼
    ，致生危害於安全。嗣丙○○因擔心適才之事曝光，即要在
    該店內員工陳淑鍞要求交出店內現場之監視錄影帶，惟因故
    未能尋獲錄影帶，丙○○等人隨即離去「麻吉卡拉OK」店。
    稍後，丙○○復承前恐嚇犯意，撥打電話至「麻吉卡拉OK」
    店，並由陳淑鍞接聽，丙○○即向陳淑鍞恐嚇稱：「不能向
    警方供出是渠開槍，不然將抄你全家（起訴書誤載為操你全
    家），而且要將該店擺平」等加害生命、身體、財產之恐嚇
    言詞，使陳淑鍞心生畏懼，致生危害於其安全。
三、丁○明知武士刀係槍砲彈藥刀械管制條例公告管制之刀械，
    未經許可不得持有之，竟於91年間自部隊退伍時，經友人贈
    送而取得屬槍砲彈藥刀械管制條例公告管制之武士刀1 把後
    ，即自斯時起至94年9 月29日止，未經許可持有該武士刀，
    並將之藏放於其位於桃園縣中壢市○○路264 巷48弄41 號2
    樓住處內，嗣於94年9 月29日經警員持本院搜索票，前往上
    址執行搜索而查獲，並當場扣得上述武士刀1 把。
四、丙○○係成年人，於94年8 月初得知戊○○與案外人鄭忠青
    間有筆面額新臺幣（下同）480,000 元之本票債權糾紛，且
    認戊○○不應向鄭忠青收取該筆款項，以致對戊○○之為人
    頗有微詞，丙○○即以電話聯絡戊○○，並邀約戊○○至新
    竹市○○路上某咖啡店商談該筆債務問題。而於94年8 月16
    日下午，丙○○帶同友人即成年人丁○、庚○○一同前往約
    定地點與戊○○見面，期間，丙○○即向戊○○表示需由戊○○支付200,000 元，始能解決此事，戊○○知悉後，自知
    僅1 人在現場，無法與丙○○等人對抗，乃虛偽允諾丙○○
    之前揭提議，並藉詞需籌錢為由而趁隙逃離該處，丙○○見
    狀，甚為不滿，即指示丁○儘速查出戊○○行蹤，欲教訓戊○○。嗣於94年8 月18日，丙○○得知戊○○1 人正在新竹
    縣新豐鄉新豐火車站附近，竟與丁○、庚○○、姓名、年籍
    不詳綽號「阿強」之成年男子、未滿18歲之少年吳○○（係
    民國○○年○ 月○ 日生，姓名、年籍均詳卷，另案由少年法庭
    處理）共同基於妨害自由之犯意聯絡，推由丁○、庚○○、
    綽號「阿強」之人、少年吳○○等人，於94年8 月18日19時
    許，搭乘丁○所駕駛車牌號碼不詳之車輛，一同前往新竹縣
    新豐鄉新豐火車站前，迨見戊○○1 人獨自行走於該處，庚○○、少年吳○○隨即下車，分別以徒手之方式，強將戊○○拉入前開車內，並馬上取走戊○○所有行動電話，以阻止
    戊○○對外聯繫，妨害戊○○行使權利。丁○等4 人於將戊○○強拉上車後，即改由綽號「阿強」之人駕駛前開車輛搭
    載丁○、庚○○、少年吳○○與戊○○離去。於行車途中，
    丁○、庚○○、少年吳○○即輪流以徒手方式毆打戊○○，
    嗣抵達桃園縣平鎮市中正里內某廢棄籃球場，丁○、庚○○
    、少年吳○○將戊○○強拉下車，綽號「阿強」之人將車輛
    駛離該處後，丁○則持木棒（未扣案）繼續毆打戊○○，致
    使戊○○受有頭皮撕裂傷約4 公分、背部多處瘀青疼痛、兩
    側下肢共4 處撕裂傷各約1 公分、肢體多處挫傷瘀紅腫痛等
    傷害（傷害罪嫌部分，未據戊○○提出告訴），共同以此非
    法之方法，剝奪戊○○之行動自由。迨至同年月日22時許，
    丁○始以電話通知丙○○，丙○○於獲悉戊○○受傷情形，
    認事態頗為嚴重，乃聯絡不知情之彭國盛（已經檢察官為不
    起訴處分確定），再由彭國盛通知不知情之弟即彭國財及友
    人乙○○前往該廢棄籃球場將戊○○送往醫院治療。
五、案經桃園縣政府警察局桃園分局移送臺灣桃園地方法院檢察
    署檢察官偵查起訴。
    理    由
壹、程序部分：
一、按「被告以外之人於審判中有滯留國外或所在不明而無法傳
    喚或傳喚不到者，其於司法警察調查中所為之陳述，經證明
    具有可信之特別情況，且為證明犯罪事實之存否所必要者，
    得為證據」；「被告以外之人於偵查中向檢察官所為之陳述
    ，除顯有不可信之情況者外，得為證據」，刑事訴訟法第15
    9 條之3 第3 款、第159 條之1 第2 項分別定有明文。經查
    ：證人甲2（年籍詳卷）、己○○2 人經本院依戶政機關戶籍
    資料傳、拘均未到庭，有傳票送達證書及拘票回執在卷足憑
    ，是證人甲2、己○○傳喚不到，堪以認定。又參酌證人甲2在
    司法警察調查中所為陳述係連續陳述，佐以卷附跡證（詳如
    後述），足認證人甲2於警詢中之證詞具有可信之特別情況，
    且所述要為證明犯罪事實之存否所必要，是依刑事訴訟法第
    159 條之3 第3 款之規定，本院認證人甲2之警詢筆錄，有證
    據能力；另證人甲2、己○○於偵查中於供前具結，此亦有結
    文附偵查卷可稽，而證人甲2、己○○於檢察官偵訊時既經具
    結，復無其他事證足資認定其等於檢察官訊問時有受違法取
    供情事，是依刑事訴訟法第159 條之1 第2 項規定，本院亦
    認證人甲2、己○○於偵查中之證詞，有證據能力。
二、又按被告以外之人於審判外之言詞或書面陳述，除法律有規
    定者外，不得作為證據。又被告以外之人於審判外之陳述，
    雖不符前4 條之規定，而經當事人於審判程序同意作為證據
    ，法院審酌該言詞陳述或書面陳述作成時之情況，認為適當
    者，亦得為證據，當事人、代理人或辯護人於法院調查證據
    時，知有第159 條第1 項不得為證據之情形，而未於言詞辯
    論終結前聲明異議者，視為有前項之同意，刑事訴訟法第
    159 條第1 項、第159 條之5 分別定有明文。查本件證人即
    同案被告少年吳○○以證人身份、證人戊○○於警詢及偵查
    中所為之陳述，證人彭國盛、乙○○於偵查中所為之陳述，
    固為被告以外之人於審判外之陳述，均屬傳聞證據，惟公訴
    人、被告及其辯護人就前開審判外之陳述於本院準備程序中
    並未爭執其證據能力，迄言詞辯論終結前，亦未表示異議，
    而本院審酌渠等陳述作成時之情況，核無違法取證及證明力
    明顯過低之瑕疵，亦認為以之作為證據為適當，揆諸上開規
    定，本院認證人即年吳○○、戊○○、彭國盛、乙○○等人
    前開警詢或偵查中所為之證言有證據能力。
貳、茲就犯罪事實欄各項分述如下：
一、犯罪事實欄二部分：
    訊據被告丙○○固不否認有於犯罪事實欄二所示時間與友人
    一同前往「麻吉卡拉OK」店內消費之事實，惟矢口否認有恐
    嚇犯行，辯稱：伊當時是有到店內飲酒，期間，伊自廁所出
    來，發現現場很混亂，伊就先離開，不知道發生何事，亦無
    恐嚇他人云云。經查：
  (一)此部分犯罪事實，業據證人甲2於警詢及偵查中（見94年他字
    第680 號偵查卷第14頁以下、第46頁以下、94年偵字第1730
    2 號偵查卷(二)第47頁以下、第93頁以下）、證人己○○於偵
    查中（見94年他字第680 號偵查卷第48頁）、證人即為證人
    甲2製作警詢筆錄之警員陳常燦於本院審理中（見本院95 年9
    月7 日審判筆錄第2 頁以下）證述明確，並有桃園縣政府警
    察局桃園分局偵查隊所製作之麻吉卡拉OK遭槍擊案件現場堪
    察報告資料1 份、堪察採證同意書1 份、桃園縣政府警察局
    桃園分局刑案現場堪察紀錄表1 份、現場照片16張在卷可稽
    。
  (二)雖被告丙○○辯稱：伊當時是有到店內飲酒，期間，伊自廁
    所出來，發現現場很混亂，伊就先離開，不知道發生何事，
    亦無恐嚇他人云云。惟查：
  (1)依證人甲2於警詢中證稱：94年2 月16日23時許，被告丙○○
    帶4 至5 名人員至「麻吉卡拉OK」店內飲酒，約至94年2 月
    17日凌晨1 時30分許，被告丙○○向店內會計小姐陳淑鍞表
    示要把「小萍」之人找出來，隨即持1 把槍枝朝天花板開1
    槍，被告丙○○就將槍枝交給其他同行之人，由同行之人繼
    續開槍，被告丙○○並要求陳淑鍞交出店內錄影帶，因沒有
    找到，被告丙○○就將錄影機帶走離去。後來，丙○○又打
    電話給陳淑鍞，對陳淑鍞恐嚇稱：不准你去向警報案說是伊
    開得槍，否則就會讓陳淑鍞死無全屍，致使陳淑鍞因而心生
    畏懼，立即離職，亦不敢向警方報案等語（見94年他字第
    680 號偵查卷第14頁以下）；於偵查中再證稱：94年2 月16
    日晚間11時55分許，被告丙○○到「麻吉卡拉OK」店消費，
    隔日凌晨，被告丙○○拿出槍枝開了1 槍後，就跑到櫃臺要
    監視錄影帶，後來沒有找到監視錄影帶就離開。稍後，被告
    丙○○又打電話進來，在電話中，並要求不能將被告丙○○
    供出來，否則要抄你家人，而且要將店內擺平。被告丙○○
    在94年2 月16日來店內時，確實有開1 槍等語（見94年他字
    第680 號偵查卷第46頁以下、94年偵字第17302 號偵查卷(二)
    第47頁以下、第93頁）；證人己○○於偵查中證稱：94年2
    月17日當天被告丙○○到店內來消費時，伊有事到樓下去，
    在樓下時，伊就聽到樓上有槍響，店內綽號「小玉」之人從
    樓上下來說，樓上有人開槍等語（見94年他字第680 號偵查
    卷第48頁）。綜析上開證人甲2、己○○所述，前後相互一致
    ，並無歧異。參以證人甲2、證人己○○與被告丙○○間，並
    無恩怨關係，此為被告丙○○所不否認，另證人甲2於偵查中
    一再向檢察官表示甚為懼怕被告丙○○等情（見94年偵字第
    17302 號偵查卷(二)第97頁），證人甲2、己○○實無為虛偽陳
    述，故意誣陷被告丙○○，以致遭致報復，禍及己身之必要
    ，再徵諸證人甲2在製作筆錄過程中係採一問一答方式詢問，
    且筆錄內容均係依證人甲2所述情節製作而成乙節，此亦經證
    人陳常燦警員於本院審理中證述明確（見95年9 月6 日審判
    筆錄第2 頁以下），足認證人甲2、己○○前開所為陳述，應
    屬實情，堪予採信。是被告丙○○確實有於犯罪事實欄二所
    示時、地，因不滿「小萍」之人遲未能到場陪侍飲酒，被告
    丙○○即持疑似槍枝之器具朝「麻吉卡拉OK」店內木質天花
    板射擊1 發，並致天花板穿孔後，即將該器具交予姓名、年
    籍不詳之人，由該人繼續朝店內連開數發。嗣被告丙○○因
    擔心適才之事曝光，即對店內人員陳淑鍞求交出店內現場之
    監視錄影帶，惟因故未能尋獲，被告丙○○等人隨即離去。
    稍後，被告丙○○再撥打電話向店內人員陳淑鍞恐嚇稱：「
    不能向警方供出是渠開槍，不然將抄你全家，而且要將該店
    擺平」等語，甚為明確。
  (二)又本院於95年9 月6 日開庭審理時，被告丙○○之選任辯護
    人雖陳稱當日證人甲2有於開庭前自行報到，並請求詰問證人
    甲2云云。惟觀諸卷附95年9 月6 日報到單所示，並無證人甲2
    自行報到之記載，是該證人甲2是否果有於95年9 月6 日自行
    到庭，已非無疑。況徵諸證人甲2甚為懼怕被告丙○○，如前
    所述，於本院審理中又一再向警員表示不願意到庭作證，，
    嗣經本院傳拘均未能到庭，有臺灣桃園地方法院辦理刑事案
    件電話紀錄查詢表、傳票送達證書及拘票回執在卷足憑，足
    見證人甲2不願意到庭作證之決心，其又豈會願意在本院未為
    通知並採取保護措施之情形下，即自行到庭作證，是辯護人
    此部分陳述，難認為真實。
  (三)至公訴人於起訴書中雖認被告丙○○於犯罪事實欄二中係對
    「麻吉卡拉Ok」店店員陳淑鍞恫嚇稱：「不能向警方供出是
    渠開槍，不然將『操』你全家，而且要將該店擺平。」等恐
    嚇言詞，惟觀諸該文字前後文義，被告丙○○應係以加害生
    命、身體、財產之事，恐嚇店員陳淑鍞，是認『操』你全家
    ，應係『抄』你全家之誤，併此敘明。
  (四)綜上所述，被告丙○○此部分辯解，不可採信，其恐嚇犯行
    洵堪認定。
二、犯罪事實欄三部分：
    此部分犯罪事實，業據被告丁○於警詢、偵查及本院行準備
    程序時均坦承不諱（見94年偵字第17302 號偵查卷第63頁、
    第136 頁、本院94年12月28日準備程序筆錄第2 頁），而扣
    案武士刀經送請桃園縣政府警察局鑑定結果：認該送鑑定刀
    械，刀柄長23公分、刀刃長46公分，單面開鋒，經鑑驗為槍
    砲彈藥刀械管制條例中之管制刀械武士刀等語，有桃園縣政
    府警察局94年11月10日桃警保字第0940109500號函1 份在卷
    可稽，此外，並有照片1 張附卷及扣案武士刀1 把在卷可稽
    ，足徵被告之自白與事實相符，堪予採信。此部分事證明確
    ，應依法論科。
三、犯罪事實欄四部分：
    訊據被告丙○○矢口否認有何妨害自由犯行，辯稱：伊並無
    指使任何人強押證人戊○○上車云云；被告丁○、庚○○固
    不否認有於前開時、地夥同少年吳○○、綽號「阿強」之人
    強押證人戊○○上車，毆打證人戊○○，並將之載往桃園縣
    平鎮市中正里某廢棄籃球場內而妨害證人戊○○自由之事實
    ，惟均辯稱：伊等行為與被告丙○○無關，並非被告丙○○
    指使伊等前去強押證人戊○○云云。經查：
  (一)被告丁○、庚○○確實有於前開時、地夥同綽號「阿強」之
    人、少年吳○○等人，將證人戊○○強拉入渠等所駕駛車輛
    內，並馬上取走證人戊○○所有行動電話，妨害證人戊○○
    行使權利。於行車期間，被告丁○、庚○○、少年吳○○即
    輪流以徒手方式毆打證人戊○○，並將之載往桃園縣平鎮市
    中正里某廢棄籃球場內，由被告丁○持木棒繼續毆打證人戊○○，致使證人戊○○受有傷害，共同以此非法之方法，剝
    奪戊○○之行動自由。嗣經彭國盛通知彭國財、乙○○前往
    該廢棄籃球場將證人戊○○送往醫院治療等情，除據被告丁○、庚○○於警詢、偵查及本院審理中均坦認不諱外（見94
    年偵字第17302 號偵查卷(一)第65頁以下、第137 頁以下、第
    180 頁以下、見94年少連偵字第90號偵查卷第9 頁以下、第
    44頁以下、94年偵字第17302 號偵查卷(二)第41頁以下、本院
    94年12月28日準備程序筆錄），核與共犯少年吳○○於警詢
    、偵查及本院審理中陳述述明確（見94年少連偵字第90 號
    偵查卷第20頁以下、見94年偵字第17302 號偵查卷(二)第37頁
    以下、本院95年2 月16日審判程序筆錄第8 頁以下）、證人
    戊○○於警詢、偵查及本院審理中（見94年少連偵字第90號
    偵查卷第28頁以下、94年偵字第17302 號偵查卷(一)第173 頁
    以下、94年他字第680 號偵查卷第106 頁以下、本院95年6
    月5 日審判筆錄）、證人彭國盛於偵查中（見94年偵字第
    17302 號偵查卷(一)第13 4頁以下）、證人乙○○於偵查中（
    見94年偵字第17302 號偵查卷(二)第74頁、本院95年2 月16日
    審判筆錄第3 頁以下）證述情節相符合，並有本票影本1 張
    、東元綜合醫院診斷證明書1 份、電話通聯譯文1 份在卷可
    稽。
  (二)雖被告丙○○、丁○、庚○○分別以前揭情詞辯稱，惟查：
  (1)依被告庚○○於警詢中供稱：是被告丙○○打電話叫伊與被
    告丁○一起去新竹押戊○○等語（見94年少連偵字第90號偵
    查卷第10頁以下）。而被告丙○○與被告庚○○間為朋友關
    係，此為被告丙○○、庚○○2 人所不否認，被告庚○○應
    不至於在警詢中無端設詞誣陷被告丙○○之必要，再參以被
    告於警詢時所為之供述，通常較少受干預及權衡利害得失，
    所言應較接近真實，是被告庚○○於前揭警詢中所稱係被告
    丙○○指使伊前去強押證人戊○○乙節，應非屬虛妄，可採
    信。
  (2)又本件係因被告丙○○得知證人戊○○與案外人鄭忠青間有
    本票債權糾紛後，即由被告丙○○出面邀約證人戊○○一同
    解決，嗣於94年8 月16日被告丙○○帶同被告丁○、庚○○
    一起前往約定地點與證人戊○○見面，期間，被告丙○○更
    向被告戊○○表示需由被告戊○○支付200,000 元，始能解
    決此事等情，此經證人戊○○於偵查及本院審理中證述明確
    在卷（見本院95年6 月5 日審判筆錄第5 頁、94年他字第
    680 號偵查卷第106 頁），則依此情可知，本案係由被告丙○○1 人先出面聯絡證人戊○○，並負責與證人戊○○洽談
    本票債務解決方式，被告丙○○介入證人戊○○與案外人鄭
    忠青間之債務關係甚深，至被告丁○、庚○○應僅係陪同被
    告告丙○○到場洽談事情之人而已。又依證人戊○○於本院
    審理中證稱：被告強押往廢棄籃球場，在被他們拉下車時，
    對方有說是為了案外人鄭忠青本票之事，要修理伊等情（見
    本院95年6 月5 日審判筆錄第7 頁），而被告丁○、庚○○
    、少年吳○○、綽號「阿強」之人與證人戊○○並不相識、
    且無任何仇恨，此亦為被告丙○○等3 人所不爭執，衡情，
    被告丁○、庚○○、少年吳○○、綽號「阿強」之人應無此
    動機，是被告丙○○若未授意被告丁○等人為本案犯行，被
    告丁○等人豈會無端自行將證人戊○○強押上車，毆打證人
    戊○○，並將之載往桃園縣平鎮市中正里某廢棄籃球場內而
    為妨害自由之行為。被告丙○○等3 人辯稱被告丙○○未指
    使任何人前往強押證人戊○○云云，已難認為可採信。
  (3)再者，被告丙○○並不否認被告丁○曾於強押證人戊○○上
    車，並將之載往桃園縣平鎮市中正里某廢棄籃球場內，教訓
    證人戊○○後，曾打電話告知有此情事，而被告丙○○隨即
    以電話與證人彭國盛聯繫，通知彭國盛派人前往該處（見94
    年偵字第17302 號偵查卷(二)第110 頁），此亦有監聽譯文1
    份在卷可稽。果若此次被告丁○、庚○○等人強押證人戊○○上車並毆傷證人戊○○之事，均與被告丙○○無關，則被
    告丁○豈需於強押證人戊○○後，隨即撥打電話告知被告丙○○有此情事，並由被告丙○○通知友人前往將證人戊○○
    緊急送醫治療之理，益見被告丙○○確實有參與本件妨害自
    由之行為，甚為明確。
  (4)綜上所述，被告丙○○等3 人前揭辯，顯係卸責之詞，不足
    採信。本件妨害證人戊○○自由部分確係被告與被告丁○等
    人共謀所為無誤。
貳、論罪之依據：
一、查被告行為後，刑法於94年2 月2 日公布，於95年7 月1 日
    施行，其中修正第2 條、第28條、第33條、第47條、第51條
    第5 款、第55條、第56條規定。按行為後法律有變更者，適
    用行為時之法律，但行為後之法律有利於行為人者，適用最
    有利於行為人之法律，現行刑法第2條第1項訂有明文。此條
    規定乃與刑法第1 條罪刑法定主義契合，而貫徹法律禁止溯
    及既往原則，係規範行為後法律變更所生新舊法律比較適用
    之準據法，是刑法第2 條本身雖經修正，但刑法第2 條既屬
    適用法律之準據法，本身尚無比較新舊法之問題，應一律適
    用裁判時之現行刑法第2 條規定以決定適用之刑罰法律，先
    予辨明。又以本次刑法修正之比較新舊法，應就罪刑有關之
    共犯、未遂犯、想像競合犯、牽連犯、連續犯、結合犯，以
    及累犯加重、自首減輕暨其他法定加減原因（如身分加減）
    與加減例等一切情形，綜其全部罪刑之結果而為比較，最高
    法院95年5 月23日著有95年度第8 次刑庭會議決議可資參照
    ，再按比較適用最有利於行為人之法律，應就罪刑有關之一
    切情形比較其全部結果，而為一體之適用，不應一部分適用
    新法，一部分適用舊法，最高法院29年上字第964 號判例意
    旨參照。查被告行為後，罰金刑之計算單位及處罰、共同正
    犯、想像競合犯、易科罰金之折算標準之規定，均有修正，
    其中：(1)罰金刑之計算單位及處罰部分：修正前刑法第33條
    第5 款規定「罰金：1 元以上。」，與修正後刑法第33條第
    5 款規定「罰金：新臺幣1,000 元以上，以百元計算之。」
    不同；另95年6 月14日修正公布刑法施行法第1 條之1 ：「
    中華民國94年1 月7 日刑法修正施行後，刑法分則編所定罰
    金之貨幣單位為新臺幣。94年1 月7 日刑法修正時，刑法分
    則編未修正之條文定有罰金者，自94年1 月7 日刑法修正施
    行後，就其所定數額提高為30倍。但72年6 月26日至94年1
    月7 日新增或修正之條文，就其所定數額提高為3 倍」。而
    刑法第305 條恐嚇危害安全罪所得科處之罰金最高為新臺幣
    9,000 元、最低為新臺幣1,000 元；刑法第302 條第1 項之
    剝奪他人行動自由罪所得科處之罰金刑最高為新臺幣9,000
    元、最低為新臺幣1,000 元；然依被告行為時之刑罰法律，
    即罰金罰鍰提高標準條例第1 條前段規定之提高倍數10倍，
    再依現行法規所定貨幣單位折算新臺幣條例第2 條規定，銀
    元以新臺幣之3 倍折算及刑法第33條第5 款規定之罰金最低
    額1 元計算，該恐嚇危害安全罪之罰金刑最高為新臺幣
    9,000 元，最低額僅為新臺幣30元，該剝奪他人行動自由罪
    之罰金刑最高為新臺幣9,000 元、最低額僅為新臺幣33元。
    因此，比較上述修正前、後之刑罰法律，自以被告行為時關
    於科處罰金刑之法律較有利於被告。(2)刑法第28條關於共同
    正犯部分：修正前刑法第28條規定：2 人以上共同實施犯罪
    之行為者，皆為正犯；修正後同條規定：2 人以上共同實行
    犯罪之行為者，皆為正犯。(3)刑法第47條累犯之規定，修正
    前規定：「受有期徒刑之執行完畢，或受無期徒刑或有期徒
    刑一部之執行而赦免後，5 年以內再犯有期徒刑以上之罪者
    ，為累犯，加重本刑至二分之一。」；修正後刑法第47條第
    1 項規定：「受徒刑之執行完畢，或一部之執行而赦免後，
    5 年以內故意再犯有期徒刑以上之罪者，為累犯，並加重本
    刑至二分之一。」，本案被告丙○○無論依修正前之刑法第
    47條，或修正後之刑法第47條第1 項之規定，均構成累犯，
    對被告丙○○而言並無不同。(4)刑法第51條第5 款規定部分
    ，修正前規定：「宣告多數有期徒刑者，於各刑中之最長期
    以上，各刑合併之刑期以下，定其刑期。但不得逾20年。」
    ，修正後則規定：「宣告多數有期徒刑者，於各刑中之最長
    期以上，各刑合併之刑期以下，定其刑期。但不得逾30年」
    ，則修正後之規定，將宣告多數有期徒刑定執行刑之上限，
    由修正前之不得逾20年，提高為不得逾30年，其餘則無不同
    ，比較結果，修正後規定並未較有利於行為人。(5)刑法第55
    條關於想像競合犯規定部分：修正後同法第55條關於想像競
    合犯之規定，雖仍以一罪論，惟不得科以較輕罪所定最輕本
    刑以下之刑，而此科刑之限制，為法理之明文化，亦非屬法
    律之變更（參見最高法院95年度第8 次刑庭會議），不生比
    較適用之問題。(6)刑法第56條連續犯之規定業於94年1 月7
    日修正刪除，並於95年7 月1 日施行。是於新法修正施行後
    ，被告之數犯罪行為，即須分論併罰。此刪除雖非犯罪構成
    要件之變更，但顯已影響行為人刑罰之法律效果，比較新、
    舊法結果，自應以被告丙○○行為時之法律即舊法論以連續
    犯對被告丙○○較為有利。(7)綜合上述各條文修正前、後之
    比較，揆諸前揭最高法院決議、判例意旨及修正後刑法第2
    條第1 項前段、後段規定之「從舊、從輕」原則，及法律一
    體適用，不容割裂之原則，自應適用被告丙○○等3 人行為
    時之法律，即修正前刑法之相關規定予以論處。
二、按刑法第302 條第1 項之妨害自由罪，係妨害他人自由之概
    括規定，故行為人具有一定目的，以非法方法剝奪人之行動
    自由者，除法律別有處罰較重之規定（例如略誘、擄人勒贖
    等罪）應適用各該規定處斷外，如以使人行無義務之事，或
    妨害人行使權利為目的，而其強暴脅迫復已達於剝奪人行動
    自由之程度，即祇成立第302 條之罪，不應再依同法第304
    條論處，因此項使人行無義務之事，或妨害人行使權利之低
    度行為，應為剝奪人行動自由之高度行為所吸收，此有71年
    度臺上字第3488號判決可參。是本案被告丙○○等3 人於犯
    罪事實欄四所示犯行中，將證人戊○○所使用之手機丟棄，
    不讓證人戊○○對外聯絡之所為妨害人行使權利之行為，應
    為渠等所為妨害自由犯行所吸收，不另論罪。故核被告丙○○於犯罪事實欄二所為，係犯刑法第305 條之恐嚇危害安全
    罪；於如犯罪事實欄四所為，係犯刑法第302 條第1 項之妨
    害自由罪。被告丁○於如犯罪事實欄三所為係犯槍砲彈藥刀
    械管制條例第14條第3 項之未經許可持有刀械罪；於如犯罪
    事實欄四所為係犯刑法第302 條第1 項之妨害自由罪。被告
    庚○○於如犯罪事實欄四所為係犯刑法第302 條第1 項之妨
    害自由罪。又被告丙○○於如犯罪事實欄二所示之犯行中，
    與姓名、年籍不詳之人間有犯意之聯絡，行為之分擔，為共
    同正犯，應就各共犯之所為負全部責任，且係以一恐嚇行為
    恐嚇「麻吉卡拉OK」店內員工陳淑鍞、己○○、綽號「小玉
    」之人，係想像競合犯，應從一重處斷。被告丙○○先後2
    次恐嚇犯行，時間緊接，手法相同，且係犯構成要件相同之
    罪名，顯係基於概括犯意而為，應依修正前刑法第56條連續
    犯之規定論以情節較重之共同恐嚇危害安全罪。又按以自己
    共同犯罪之意思，事先同謀，而由其中一部分人實施犯罪之
    行為者，亦為共同正犯（司法院大法官會議釋字第109 號參
    照），是被告丙○○於如犯罪事實欄四所示之犯行，雖非直
    接行為之人，但與實際下手之其餘被告間有犯意之聯絡，均
    屬共謀共同正犯，故就犯罪事實四部分，被告丙○○、丁○
    、庚○○、少年吳○○、綽號「阿強」之人間，有犯意聯絡
    或行為分擔，亦屬共同正犯。又被告丙○○於犯罪事實欄二
    、四中所犯恐嚇、妨害自由罪間、被告丁○於如犯罪事實欄
    三、四中所犯未經許可持有刀械、妨害自由罪間，犯意各別
    ，行為互殊，所犯構成要件不同，應分論併罰。另就犯罪事
    實欄四所示部分，因被告丙○○、丁○、庚○○係與未滿十
    八歲之少年吳○○共同實施犯罪，應依兒童及少年福利法第
    70 條 第1 項規定加重其刑。再查，被告丙○○有犯罪事實
    欄一所載之犯罪科刑及執行情形，有臺灣高等法院被告前案
    紀錄表存卷可按，其受有期徒刑之執行完畢後5 年以內再犯
    本件有期徒刑以上之罪，係屬累犯，應遞予加重其刑。爰審
    酌被告丙○○僅因一己情緒，或他人債務問題，竟逕以恐嚇
    及妨害自由不法手段以達解決糾紛，所為誠屬可議，而被告
    丁○正值此刀械氾濫之際，猶非法持有所列管之武士刀，所
    為對社會治安造成危險，惟尚未有其他實害行為，另被告丁○、庚○○2 人尚年輕，思慮不週，意志不堅，以致受被告
    丙○○之影響，而為本件妨害自由之犯行，亦有非是，且衡
    諸被告丙○○等3 人分別所為之犯行，已造成他人精神上飽
    受驚嚇，及其等犯罪後態度等一切情狀，分別量處如主文所
    示之刑，並就被告丙○○、丁○部分定應執行之刑。
三、於如犯罪事實欄三所示犯行中查扣之武士刀1 把，為槍砲彈
    藥刀械管制條例管制之刀械，屬違禁物，應依刑法第38條第
    1 項第1 款規定於被告丁○所犯未經許可持有刀械罪名項下
    宣告沒收。至犯罪事實欄四犯行中未扣案之木棒1 支，並無
    證據證明係被告丙○○等3 人或共犯所有之物，且既未扣案
    ，為避免日後執行困難，爰不對之宣告沒收。
六、公訴意旨另以：
（一）被告丙○○明知未經許可不得非法持有槍枝，而於94年2
      月16日與友人一同前往「麻吉卡拉OK」店消費，迨至翌日
      即94年2 月17日凌晨1 時30分許，被告丙○○因不滿藝名
      「小萍」之人遲未能到場陪侍飲酒，竟持具有殺傷力之霰
      彈槍1 支朝店內開射1 槍，即將該槍枝交予同行綽號「小
      陳」之人，由該綽號「小陳」之人繼續朝店內連開數槍，
      因認被告丙○○另涉犯槍砲彈藥刀械管制條例第8 條第4
      項之共同未經許可，持有可發射子彈具有殺傷力槍枝罪嫌
      。經查：
    (一)按犯罪事實應依證據認定之，無證據不得認定犯罪事實，
      刑事訴訟法第154 條第2 項定有明文。又檢察官就被告犯
      罪事實，應負舉證責任，並指出證明之方法，同法第161
      條第1項亦有明文規定。次按事實之認定，應憑證據，如
      未能發現相當證據，或證據不足以證明，自不能以推測或
      擬制之方法，以為裁判基礎（最高法院40年臺上字第86號
      判例意旨參照）。且認定不利於被告之事實，須依積極證
      據，苟積極證據不足為不利於被告事實之認定時，即應為
      有利於被告之認定，更不必有何有利之證據（最高法院30
      年上字第816 號判例意旨參照）。又認定犯罪事實所憑之
      證據，無論係直接證據或間接證據，其為訴訟上之證明，
      須於通常一般之人均不致有所懷疑，而得確信其為真實之
      程度者，始得據為有罪之認定，倘其證明尚未達到此一程
      度，而有合理之懷疑存在，無從為有罪之確信，復無其他
      調查途徑可尋，法院即應為無罪之判決（最高法院76年臺
      上字第4986號判例意旨參照）。
    (二)公訴意旨認被告丙○○涉犯此部分持有可發射子彈具有殺
      傷力槍枝之犯行，無非係以證人甲2、己○○之證詞，及桃
      園縣政府警察局桃園分局偵查隊所製作麻吉卡拉OK遭槍擊
      案件現場堪察報告資料、堪察採證同意書、桃園縣政府警
      察局桃園分局刑案現場堪察紀錄表、現場照片與扣案彈殼
      1 顆等為主要論據。訊據被告丙○○堅決否認有公訴人所
      指前開犯行，辯稱：當時伊自廁所出來，發現現場很混亂
      ，伊就先離開，不知道發生何事，伊沒有開槍行為等語。
    (三)經查：被告丙○○確實有於94年2 月16日23時55分許，與
      詳綽號「小陳」之人及其他姓名、年籍不詳之成年男子共
      數人前往「麻吉卡拉OK」店消費，迨至翌日即94年2 月17
      日凌晨1 時30分許，被告丙○○因不滿藝名「小萍」之人
      遲未能到場陪侍飲酒，竟逕行自同行友人所攜帶之皮箱內
      取出疑似槍枝之器具1 支朝該店內木質天花板射擊1 發，
      並致天花板穿孔後，即將該器具交予姓名、年籍不詳之人
      ，由該人繼續朝店內射擊數發等情，已經本院認定如前所
      述（如理由欄一部分）。然該疑似槍枝之器具，並未扣案
      ，且本案承辦警員亦未將疑似槍枝器具擊發後所造成孔洞
      周圍天花板取下或採集相關證物，攜回進行試射比對，以
      資認定該穿孔是否係具有殺傷力槍枝所擊發造成，而本案
      前揭犯罪事實欄二之犯行，發生迄今已逾一年多，「麻吉
      卡拉OK」店內現場，顯已遭破壞殆盡，本院在無其他證物
      之情況下，實難僅憑卷附上開證物即遽以認定被告丙○○
      所持有之疑似槍枝之器具即屬槍砲彈藥刀械管制條例所列
      管之槍枝，且具有殺傷力。再徵諸證人甲2於警詢及偵查中
      均未明確陳述其所見聞之槍枝屬何種類、型號之槍枝，該
      證人甲2之證詞，亦無從作為被告丙○○持有可發射子彈具
      有殺傷力槍枝之不利益之認定。此外，本院復查無其他積
      極證據足資認定被告丙○○涉有未經許可持有可發射子彈
      具有殺傷力槍枝犯行，自屬不能證明其犯罪，原應為無罪
      之諭知，惟公訴意旨認此部分與前開之恐嚇罪間有牽連犯
      之裁判上一罪關係，爰不另為無罪之諭知。
（二）被告庚○○於前揭犯罪事實四之時、地，妨害證人戊○○
      之自由，並致證人戊○○不能抗拒後，見證人戊○○手腕
      上戴有勞力士錶1 支，竟基於意圖為自己不法所有之強盜
      犯意，強盜該手錶得手，因認被告庚○○另涉犯刑法第32
      8 條第1 項之強盜罪嫌。惟查：
    (一)按犯罪事實應依證據認定之，無證據不得認定犯罪事實，
      刑事訴訟法第154 條第2 項定有明文。又檢察官就被告犯
      罪事實，應負舉證責任，並指出證明之方法，同法第161
      條第1 項亦有明文規定。次按事實之認定，應憑證據，如
      未能發現相當證據，或證據不足以證明，自不能以推測或
      擬制之方法，以為裁判基礎（最高法院40年臺上字第86號
      判例意旨參照）。且認定不利於被告之事實，須依積極證
      據，苟積極證據不足 為不利於被告事實之認定時，即應
      為有利於被告之認定，更不必有何有利之證據（最高法院
      30年上字第816 號判例意旨參照）。又認定犯罪事實所憑
      之證據，無論係直接證據或間接證據，其為訴訟上之證明
      ，須於通常一般之人均不致有所懷疑，而得確信其為真實
      之程度者，始得據為有罪之認定，倘其證明尚未達到此一
      程度，而有合理之懷疑存在，無從為有罪之確信，復無其
      他調查途徑可尋，法院即應為無罪之判決（最高法院76年
      臺上字第4986號判例意旨參照）。
    (二)公訴意旨認被告庚○○涉犯此部分強盜之犯行，無非係以
      證人戊○○、證人即益眾當鋪負責人劉聰義之證言，並有
      勞力士錶照片2 張、益眾當鋪當票1 張、桃園縣政府警察
      局桃園分局扣押物品代保管條1 份等為主要論據。訊據被
      告庚○○堅決否認有公訴人所指前開犯行，辯稱：該勞力
      士錶是伊在廢棄籃球場地上撿到的，伊確實沒有強盜行為
      等語。
    (三)經查：證人戊○○雖於警詢中供稱：在伊被強押到廢棄籃
      球場下車時，被告庚○○就強行拔走伊手腕上的錶等語（
      見94年少連偵字第90號偵查卷第29頁以下），惟其於偵查
      已改稱：是在前往中壢車上時，不知何人搶伊勞力士錶等
      語（見94年他字第680 號偵查卷第107 頁），嗣經本院傳
      喚證人戊○○到庭詰問，證人戊○○證稱：伊並不知道何
      人拿走伊手錶，是警察告訴伊，手錶是被被告庚○○拿去
      典當，所以才會認為是被告庚○○把伊手錶取走，也才會
      告訴警察手錶是被被告庚○○拿走，實際上伊無法確認手
      錶是對方故意取走，還是不小心鬆脫，因為伊在被車內後
      座其中1 人拉下車時，該人是以拉伊雙手手腕方式將伊拖
      下車，手錶就在此時不見等語（見本院95年6 月5 日審判
      筆錄第13頁），而證人戊○○前後之證述雖有不同，然觀
      諸證人戊○○於本院到庭應訊時之神態正常、對於前後不
      一陳述之解釋，及參以案發當時適值夜間，證人戊○○遭
      人強押上車生死未知之際，無法正確辨識究係何人強拉其
      下車，手中勞力士錶是如何脫離手腕等情，均屬合理，應
      非事後迴護被告庚○○之詞為是，基此，堪認證人戊○○
      於本院審理中所為前揭證述，應屬事實。則可知，證人戊○○亦自認其案發當時並未看見係被告庚○○自其手中將
      前揭勞力士錶強行取走，抑且，無法確定該勞力士錶是遭
      他人強行取走，或在遭拉扯下車之際不慎自行鬆脫甚明。
      再徵諸證人戊○○所述遭拉扯手腕，強行被拖下車之情況
      ，證人戊○○手腕中之勞力士手錶於此時鬆脫掉落地面，
      而脫離其本人持有，並未悖離常情，是被告庚○○陳稱係
      在籃球場地上拾獲勞力士錶乙節，尚難認為全屬虛妄。
    (四)又證人劉聰義雖證言被告庚○○確實有持該勞力士錶至其
      所經營之當鋪典當等情，及該勞力士錶照片2 張、益眾當
      鋪當票1 張、桃園縣政府警察局桃園分局扣押物品代保管
      條1 份等物，均僅足證明被告庚○○確實有於94年8 月19
      日持證人戊○○所有之勞力士錶前往證人劉聰義所經營之
      當鋪將該勞力士錶典當變現之事，至被告庚○○如何取得
      該勞力士錶乙節則無從為積極之證明，是證人劉聰義之證
      言及前揭勞力士錶照片2 張、益眾當鋪當票1 張、桃園縣
      政府警察局桃園分局扣押物品代保管條1 份等物，亦均不
      足作為被告庚○○有犯此部分犯行之佐證。
    (五)本案既不能排除被告庚○○係自前述廢棄籃球場內自行撿
      拾證人戊○○所遺失之上述勞力士手錶之可能，而仍有其
      他合理懷疑存在，本院自不能遽為被告庚○○此強盜部分
      有罪之判斷。此外，復查無其他積極證據足資認定被告庚○○涉有強盜犯行，自屬不能證明其犯罪，原應為無罪之
      諭知，惟公訴意旨認此部分與前開之妨害自由罪間有牽連
      犯之裁判上一罪關係，爰不另為無罪之諭知。至被告庚○○是否另涉及刑法第337 條侵占離本人所持有之物罪嫌，
      既與公訴人所指涉之加重強盜罪嫌，社會基本事實並非相
      同，無從變更起訴法條，且亦未據檢察官起訴，自應由檢
      察官另行處理，併予敘明。
據上論斷，應依刑事訴訟法第299 條第1 項前段，槍砲彈藥刀械
管制條例第14條第3 項，修正後刑法第2 條第1 項前段，修正前
刑法第11條前段、第28條、第56條、第305 條、第302 條第1 項
、第55條、第47條、第51條第5 款、第38條第1 項第2 款，兒童
及少年福利法第70條第1 項，修正前罰金罰鍰提高標準條例第2
條，判決如主文。
本案經檢察官何嘉仁到庭執行職務。
中    華    民    國    95    年    10    月    11    日
                 臺灣桃園地方法院刑事第七庭
                       審判長法  官  林惠霞
                             法  官  劉為丕
                             法  官  賴淑美
以上正本證明與原本無異。
如不服本判決，應於判決送達後10日內向本院提出上訴狀（應附
繕本），上訴於臺灣高等法院。
                             書記官  陳育君
中    華    民    國    95    年    10    月    11    日
附錄：本案論罪科刑法條全文
中華民國刑法第302條
（剝奪他人行動自由罪）
私行拘禁或以其他非法方法，剝奪人之行動自由者，處5 年以下
有期徒刑、拘役或3 百元以下罰金。
因而致人於死者，處無期徒刑或7 年以上有期徒刑，致重傷者，
處3 年以上十年以下有期徒刑。
第 1 項之未遂犯罰之。
中華民國刑法第305條
（恐嚇危害安全罪）
以加害生命、身體、自由、名譽、財產之事，恐嚇他人致生危害
於安全者，處2 年以下有期徒刑、拘役或3 百元以下罰金。
槍砲彈藥刀械管制條例第14條第3 項
未經許可，持有或意圖販賣而陳列刀械者，處1 年以下有期徒刑
、拘役或新台幣50萬元以下罰金。
第 1 項及第 2 項之未遂犯罰之。


司法院資訊處製作；財團法人民間司法改革基金會備份。
